臺灣高等法院臺中分院民事判決　96年度上易字第249號
上　訴　人　丙○○
訴訟代理人　乙○○
被　上訴人　甲○○
被　上訴人　彰城塑膠有限公司
法定代理人　丁○○
上列當事人間請求損害賠償事件，上訴人對於中華民國96年6月
13日臺灣彰化地方法院95年度訴字第966號第一審判決提起上訴
，本院於民國96年11月20日言詞辯論終結，判決如下：
    主  文
原判決關於駁回上訴人後開第二項之訴部分，及該部分假執行之
聲請，並訴訟費用（除確定部分外）之裁判均廢棄。
被上訴人應再連帶給付上訴人新台幣壹拾伍萬元及自民國九十五
年十二月九日起，至清償日止，按週年利率百分之五計算之利息
。
其餘上訴及假執行之聲請均駁回。
第一（除確定部分外）、二審訴訟費用，由被上訴人連帶負擔三
分之一，餘由上訴人負擔。
    事實及理由
一、上訴人主張：
（一）被上訴人：被上訴人甲○○係被上訴人彰城塑膠有限公司
      （以下簡稱彰城公司）之司機，於民國（下同）94年8月8
      日下午約4時50分許，駕駛車牌號碼ＴＡ－６９８號大貨
      車，沿彰化縣竹塘鄉○○村○○道路，由北往南方向行駛
      至上開產業道路與洛陽路交岔路口時，適有上訴人駕駛車
      牌號碼ＳＯ－０２３２號自小貨車，沿洛陽路由西往東行
      駛至前開路口，被上訴人甲○○原應注意車前狀況，依當
      時之天候晴、視距良好，且無障礙物等情形，又非不能注
      意，竟疏未注意而貿然通行上開路口，致兩車發生碰撞，
      造成上訴人受有腦震盪併臉部撕裂傷、左股骨粗隆骨折、
      左尺骨骨折，及肢體多處擦傷等傷害。依臺灣省彰化縣車
      輛行車事故鑑定委員會所作成鑑定意見，足見前開兩車發
      生碰撞，係因可歸責於被上訴人甲○○之過失；而被上訴
      人甲○○既受僱於被上訴人彰城公司擔任駕駛工作，依民
      法第188條第1項前段規定，被上訴人彰城公司自應與被上
      訴人甲○○負連帶損害賠償責任。是上訴人爰依民法第18
      4條第1項前段、第193條、第195條規定，請求被上訴人應
      連帶就被上訴人甲○○不法侵害上訴人之身體、健康之行
      為，對上訴人負損害賠償責任。
（二）被上訴人應就下列上訴人所受損害連帶賠償：
    1.醫藥費部分：上訴人因本件車禍事故而受有前開傷害，經
      先後送往彰化基督教醫院二林分院、台中澄清綜合醫院治
      療，及多次前往醫院就診，所支出之醫藥費共為145,956
      元。
    2.增加生活上支出部分：上訴人因本件車禍事故而住院16日
      ，僅請求前7日住院期間之看護費，按每日2千元計算，共
      計1萬4千元；另上訴人於94年8月18日出院後共8次回診就
      醫，需僱用專車接送，而自雲林縣西螺鎮至台中澄清醫院
      來回一次車資為1千6百元，合計支出車資1萬2千8百元。
    3.車輛損失部分：上訴人所駕駛之前開自小貨車，因本件車
      禍事故而毀損，其修理費用大過於現有殘值，經修護廠建
      議無須修理該車，故上訴人爰就該車之現有殘值約2萬元
      ，請求被上訴人賠償。
    4.減少收入部分：上訴人原本每月工資為3萬元，自發生本
      件車禍事故日起算，至95年7月8日，拔出鋼釘出院，且經
      醫院囑咐最少需再休養八週，即至95年9月8日止共13個月
      ，故上訴人請求減少之收入合計為39萬元。
    5.精神慰撫金部分：上訴人因被上訴人甲○○之過失行為所
      造成之前開傷害而需承受身體上之痛苦及不便，且因頭部
      受到創傷導致之腦震盪，現仍經常性頭痛，精神上痛苦萬
      分；據此，爰請求被上訴人給付上訴人60萬元，聊以慰藉
      。
二、上訴人於本院補充陳述：
（一）全民健康保險之被保險人投保全民健康保險，繳納健保保
      險費，若危險發生，由全民健康保險之保險人給付支出保
      險金，乃係全民健康保險被保險人與保險人間之保險契約
      關係，與加害人間無涉；否則，加害人豈不因被保險人有
      繳納健保費，得受健保給付而受益。故上訴人請求賠償醫
      藥費部分145,956元，除扣除彰化基督教醫院二林分院94
      年8月8日診斷證明書費400元及台中澄清綜合醫院94年8月
      8日至同年月18日支出診斷證明書費190元，及澄清醫院95
      年7月8日收據，其上登載電話費支出16元，其餘之請求
      145,350元（計算式：145,956元－400元－190元－16元＝
      145,350元）應有理由，原審判決上訴人得請求之醫療費
      用總計為36,921元，故應再賠償上訴人醫療費用108,429
      元。
（二）上訴人住院期間，由其長子看護，雖非專業看護人員，然
      其看護時更加細心，花費更多之精神與體力，其細心與精
      神豈非外面看護人員所可做到，以一般看護費用行情2000
      元計算應合乎常理；原審判決上訴人得請求之看護費每日
      僅1,000元，故應再賠償上訴人7,000元。
（三）從雲林縣西螺鎮住處到台中澄清醫院之距離，一般計程車
      所收取之費用皆在800元到1000元間，上訴人以最低額度
      每單趟800元計算，共八次來回門診，而請求支付之計程
      車費用共12,800元，應有理由。
（四）上訴人確實受雇於胞姐所開設之五金行，每月實領3萬元
      之月薪；又實際領取薪資與雇主是否按實申報薪資所得，
      要非受雇人員所能掌控，尤其在一般個人商店行號，未申
      報薪資所得比比皆是，故綜合所得稅資料，非作為民事判
      決之唯一依據，如有證據可證明上訴人每月實際薪資所得
      ，法院及應依此為減少收入之計算之基準。原審竟置上訴
      人實際所得之薪資不顧，另依基本工資15,840元計算，故
      其差額184,080元應再賠償上訴人。
（五）上訴人因此肇事受傷送醫，由於傷勢嚴重，醫院開出「病
      危通知」通知家屬，可見當時上訴人受傷嚴重，後雖獲得
      重生，然現已出現後遺症有短暫失憶症現象，仍持續就醫
      追蹤，造成上訴人生活上及就業上之不便，精神痛苦萬分
      ；又被上訴人彰城塑膠有限公司為一有經濟實力之公司，
      財力雄厚，相較於上訴人之經濟能力，上訴人要求精神慰
      藉金60萬元，並無過高之處。
（六）參照現場圖及照片研判上訴人於上開時間駕駛自小貨車沿
      東西向洛陽路由西向東方向行駛，被上訴人駕駛自大貨車
      沿南北向洛陽路由北往南方向行駛，二車駛至彰化縣竹塘
      鄉○○村○○路「ＴＳ１２Ｃ７９」號電桿旁無號誌交岔
      路口處碰撞肇事，撞擊後，上訴人所駕小貨車停於南北向
      洛陽路右側路旁，被上訴人所駕大貨車停於南北向洛陽路
      鄰近該交叉路口處，貨車底盤卡在路旁水泥護欄而未墜河
      ，前車左後輪與後車右前輪軸心相距約三七．三公尺，兩
      造所駕車輛經此撞擊，上訴人所駕車輛之車頭及左前側受
      損，被上訴人所駕車輛右側車門凹、右前車前頭受損等情
      ，被上訴人為肇事主因應佔百分之八十之過失，方屬公允
      。
三、被上訴人抗辯如下：
（一）被上訴人甲○○於94年8月8日下午約4時50分許，駕駛車
      牌號碼ＴＡ－６９８號大貨車，一路上恪遵道路交通安全
      規則之規定，專心戒慎行車，不敢有絲毫怠忽，且行經肇
      事地點前，因發現前有交岔路口，即依交通規則減速，並
      以時速不到30公里慢行，以便隨時作停車準備；而本件車
      禍事故之發生，乃因上訴人違規以超過時速60公里高速行
      車，且駛至前開交岔路口時又未減速慢行所致。當時被上
      訴人甲○○行車甫到交岔路口時，發現上訴人來車高速直
      衝過來，被上訴人甲○○雖踩煞車並往左邊閃避，但因上
      訴人無任何煞車動作，才衝撞被上訴人甲○○所駕前開車
      輛右側，又往右滑行三十六點八公尺才停下來，足見上訴
      人除超速駕駛外，未煞車或煞車失靈而肇事。故上訴人顯
      已違反道路交通安全規則第93條第1、2項及第102條第1項
      第2款之規定，自應負全部肇事責任，而被上訴人甲○○
      既未違反交通規則，應無過失可言，且被上訴人甲○○之
      駕駛行為應與上訴人所受損害間無相當之因果關係，上訴
      人所為本件請求，應無理由。
（二）縱認被上訴人應負損害賠償責任，惟上訴人所為請求之各
      項金額有如下述之諸多不實，就醫療費用部分，其中診斷
      書費用750元及電話費16元，均非屬侵權行為所生財產上
      之損害，應不得請求賠償。又上訴人所受身體上之傷害，
      應未達使其生活上無法自理之程度，顯無需有專人在病房
      中全天候看護照顧醫療之必要，故上訴人所為看護費之請
      求，自屬無據。另車輛維修及計程車交通費部分，上訴人
      並未提出任何確切證據，以實其說，被上訴人否認之。再
      者，上訴人主張其每月收入為3萬元，雖提出94年5月份之
      薪資袋為證，惟該薪資袋所載三豐五金行是其胞姐曾麗華
      所營，被上訴人否認其真正；上訴人若確係受僱於其胞姐
      ，應提出扣繳憑單證明其所得為何。另上訴人所請求之精
      神慰撫金顯然偏高。
（三）上訴人對本件車禍事故之發生與有過失，被上訴人爰依民
      法第217條第1項之規定，請求減輕賠償金額或免除之。又
      被上訴人彰城公司因本件車禍致所有車號ＴＡ─６９８號
      大貨車受損，支出維修費5萬9千元，被上訴人主張依法抵
      銷之。
四、本件上訴人於原審聲明求為判決：被上訴人應連帶給付上訴
    人1,182,756元及自起訴狀繕本送達之翌日起至清償日止，
    按年息5％之利息。經原審判命被上訴人應連帶給付上訴人
    245,309元及自95年12月9日起至清償日止按年息5％計算之
    利息；並駁回上訴人其餘請求。上訴人提起上訴，上訴聲明
    ：（一）原判決關於駁回上訴人在第一審其餘之訴及該部分
    假執行之聲請暨命負擔訴訟費用部分之裁判均廢棄；（二）
    上開廢棄部分，被上訴人應再賠償上訴人762,309元及自起
    訴狀繕本送達翌日起至清償日止按年息5％計算之利息；（
    三）第一審廢棄部分及二審訴訟費用由被上訴人負擔；（四
    ）上訴人願供擔保，請准宣告假執行。被上訴人就原審判命
    給付部分，未據聲明服，並答辯聲明：（一）上訴駁回；（
    二）第二審訴訟費用由上訴人負擔。
五、兩造不爭執事項：
（一）被上訴人甲○○係被上訴人彰城公司之司機，於94年8月8
      日下午約4時50分許，駕駛車牌號碼ＴＡ－６９８號大貨
      車，沿彰化縣竹塘鄉○○村○○道路，由北往南方向行駛
      至上開產業道路與洛陽路交岔路口時，適有上訴人駕駛車
      牌號碼ＳＯ－０２３２號自小貨車，沿洛陽路由西往東行
      駛至前開路口，兩車發生碰撞，造成上訴人受有腦震盪併
      臉部撕裂傷、左股骨粗隆骨折、左尺骨骨折，及肢體多處
      擦傷等傷害。
（二）上訴人因本件車禍受傷，先後於彰化基督教醫院二林分院
      、台中澄清綜合醫院醫治就診，計共支出醫療費用共145,
      956元（含健保給付）；其中自付額部分，扣除彰化基督
      教醫院二林分院94年8月8日診斷證明書費用400元、台中
      澄清綜合醫院94年8月8日至同年月18日支出診斷證明書費
      190元部分，澄清醫院95年7月8日收據上登載電話費支出
      16元，上訴人支付之醫療費用總計為36,921元（即彰化基
      督教醫院二林分院部分之醫療費用為3,300元，計算式：
      3,700－400＝3,300，台中澄清綜合醫院部分之醫療費用
      為33,621元，計算式：《31,427＋2,400》－16－190 ＝
      33,621）。
（三）上訴人所駕駛之ＳＯ─０２３０號自小貨車因本件車禍造
      成毀損，該小貨車為上訴人所有，80年4月出廠，中華廠
      牌，排氣量1061ＣＣ，本件車禍發生前後，固已逾耐用年
      數，惟同年份出廠同型車之正常市值約二萬五千元乙節，
      有彰化縣汽車商業同業公會96年5月7日彰汽進商字第0960
      0016號函在卷可憑，上訴人請求車輛殘值二萬元。
（四）被上訴人彰城公司所有車號ＴＡ─６９８號大貨車因此次
      車禍受損，該大貨車係西元1990年8月出廠、排汽量3661
      ｃｃ，該大貨車自出廠後算至本件車禍發生時，使用年數
      約15年，已逾耐用年數，依定率遞減法折舊，應留有10%
      之殘值，其修理費59,900元折舊後之金額為5,990元。
六、兩造爭執事項：
（一）上訴人及被上訴人甲○○就本件事故之過失程度為何？
（二）上訴人因本件車禍受傷就醫，就全民健康保險提供醫療給
      付部分，得否向被上訴人請求賠償？
（三）上訴人因本件車禍事故住院16日，其請求前7日住院期間
      之看護費，按每日2千元計算，共計1萬4千元，有無理由
      ？
（四）上訴人主張出院後共8次回診就醫，需僱用專車接送，請
      求被上訴人給付車資1萬2千8百元，有無理由？
（五）上訴人請求減少之收入損失合計為39萬元，有無理由？
（六）上訴人請求精神慰藉金60萬元，有無過高？
七、得心證之理由：
（一）上訴人及被上訴人甲○○就本件事故之過失程度為何？
　１、查，上訴人於上開時間駕駛自小貨車沿東西向洛陽路由西
　　　向東方向行駛，被上訴人甲○○駕駛自大貨車沿南北向洛
  　　陽路由北往南方向行駛，二車駛至彰化縣竹塘鄉○○村○
    　○路「ＴＳ１２Ｃ７９」號電桿旁無號誌交岔路口處碰撞
      肇事，撞擊後，上訴人所駕小貨車停於南北向洛陽路右側
      路旁，被上訴人甲○○所駕大貨車停於南北向洛陽路鄰近
      該交叉路口處，貨車底盤卡在路旁水泥護欄而未墜河，前
      車左後輪與後車右前輪軸心相距約三七．三公尺，兩造所
      駕車輛經此撞擊，上訴人所駕車輛之車頭及左前側受損，
      被上訴人甲○○所駕車輛右側車門凹陷、右前車前頭受損
      等情，此有兩造不爭執之道路交通事故調查報告表（含現
      場圖）、現場照片，附於台灣彰化地方法院檢察署95年度
      偵字第5865號被上訴人甲○○非駕駛業務過失傷害案件偵
      查卷宗可稽，並經本院依職權調閱上開卷宗無訛。依上開
      情節研判，足認被上訴人甲○○駕駛大貨車行經無號誌交
      岔路口，左方車未停讓右方車先行，上訴人駕駛小貨車行
      經無號誌交岔路口，未減速慢行作隨時停車之準備，均為
      本件車禍發生之原因；且本件經依上訴人聲請由原審囑託
      台灣省彰化縣區車輛行車事故鑑定委員會鑑定，亦依同一
      理由鑑定：被上訴人甲○○之駕駛行為違反道路交通安全
      規則第102條第1項第2款，為肇事主因；上訴人之駕車行
      為違反同規則第93條第1項第2款，為肇事次因等語，並有
      該委員會96年3月21日彰鑑字第0965600619號函暨鑑定意
      見書附卷可憑。是被上訴人甲○○辯稱其並無過失云云，
      自非可採。至上訴人主張被上訴人甲○○駕駛大卡車由竹
      塘鄉○○路轉進內新村之由北向南產業路，當時東陽路因
      修路之關係，係屬封閉狀態，被上訴人如何闖進封閉之東
      陽路並轉進由北向南之產業道路，被上訴人恐已違規在先
      乙節，已經被上訴人辯稱當時東陽路係分段施工，並未全
      線封閉等語，且上訴人所稱被上訴人甲○○違規闖越封閉
      路段縱然屬實，亦與肇事原因無關，自與本件車禍之發生
      無相當因果關係。本院審酌前開肇事情節，認上訴人應負
      十分之四之過失責任，被上訴人甲○○應負十分之六之過
      失責任。
　２、按因故意或過失，不法侵害他人之權利者，負損害賠償責
      任。受僱人因執行職務，不法侵害他人之權利者，由僱用
      人與行為人連帶負損害賠償責任。但選任受僱人及監督其
      職務之執行，已盡相當之注意或縱加以相當之注意而仍不
      免發生損害者，僱用人不負賠償責任。又汽車、機車或其
      他非依軌道行駛之動力車輛，在使用中加損害於他人者，
      駕駛人應賠償因此所生之損害。另不法侵害他人之身體或
      健康者，對於被害人因此喪失或減少勞動能力或增加生活
      上之需要時，應負損害賠償責任。再不法侵害他人之身體
      、健康、名譽、自由、信用、隱私、貞操，或不法侵害其
      他人格法益而情節重大者，被害人雖非財產上之損害，亦
      得請求賠償相當之金額。不法毀損他人之物者，被害人得
      請求賠償其物因毀損所減少之價額。民法第184條第1項前
      段、第188條第1項、第191條之2、第193條第1項、第195
      條第1項、第196條分別定有明文。本件被上訴人甲○○於
      前開時地駕車過失肇事致上訴人受傷乙節，已如前述，且
      足認其過失行為與上訴人所受傷害間，具有相當因果關係
      ，又被上訴人甲○○為被上訴人彰城公司之受僱人，其於
      駕駛被上訴人彰城公司所有ＴＡ─６９８號大貨車執行職
      務中，不慎撞及上訴人所駕車輛，致上訴人受傷並車輛受
      損，過失不法侵害上訴人之權利，依首揭法條規定，上訴
      人依據侵權行為之法律關係請求被上訴人連帶賠償其所受
      損害，核無不合，應予准許。
（二）上訴人因本件車禍受傷就醫，就全民健康保險提供醫療給
      付部分，得否向被上訴人請求賠償？
    　按保險對象因汽車交通事故，經本保險提供醫療給付者，
      本保險之保險人，得向強制汽車責任保險之保險人代位請
      求該項給付，全民健康保險法第82條定有明文。又全民健
      康保險法為保險法之特別法，依特別法優於普通法之原則
      ，全民健康保險法第82條應優先於保險法第135條、第103
      之規定而為適用。從而全民健康保險之被保險人因汽車交
      通事故，經全民健康保險提供醫療給付者，全民健康保險
      之保險人自得向強制汽車責任保險之保險人代位請求該項
      給付。而依強制汽車責任保險法第30條規定，於該範圍內
      ，加害人或強制汽車責任保險之被保險人之損害賠償責任
      即因而解免，全民健康保險被保險人對於加害人之損害賠
      償請求權亦因而喪失 (最高法院88年度台上字第353號、
      92年度台上字第235號等判決意旨參照)。本件上訴人既因
      被上訴人甲○○駕車肇事而受傷，即屬全民健康保險法第
      82條所稱之汽車交通事故，故上訴人請求被上訴人賠償之
      醫療費用部分，其中屬於全民健康保險提供醫療給付而生
      之費用，依前揭法條規定及最高法院判決意旨，上訴人此
      部分之損害賠償請求權即已喪失，自不得請求被上訴人賠
      償此部分之損害。是上訴人主張被上訴人應賠償其此部分
      之醫療費用108,429元，難認有據。
（三）上訴人因本件車禍事故住院16日，其請求前7日住院期間
      之看護費，按每日2千元計算，共計1萬4千元，有無理由
      ？
      上訴人主張其因本件車禍受傷在台中澄清醫院住院期間十
      六日，無法自理生活，均由其廿一歲之長子看護，以每日
      2,000元計算，請求住院前七日之看護費用計14,000元等
      語。查上訴人因本件車禍受有腦震盪併臉部撕裂傷、左股
      骨粗隆骨折、左尺骨骨折、肢體多處擦傷等傷勢，於94年
      8月8日入台中澄清綜合醫院住院，於同年8月18日出院，
      共住院11日，有該醫院94年8月18日診斷證明書附於台灣
      彰化地方法院檢察署95年度偵字第5865號偵查卷（警卷）
      可稽。審酌上訴人所受傷勢，足認上訴人主張其因本件車
      禍受傷致行動不便，住院期間前七日須人看護照料等語，
      即屬可信。又上訴人自陳其係由長子看護，其薪資自難與
      專業看護相比擬，上訴人主張以應以每日2,000元計算，
      自屬過高，應以每日1,000元為適當，是上訴人得請求此
      部分之費用應為7,000元。
（四）上訴人主張出院後共8次回診就醫，需僱用專車接送，請
      求被上訴人給付車資1萬2千8百元，有無理由？
      上訴人主張車禍受傷除住院期間外，先後往返雲林縣西螺
      鎮住處與台中澄清醫院門診治療共八次，支付計程車費用
      共一萬二千八百元乙節，業經被上訴人否認在卷，上訴人
      復未舉證以實其說，難信其此部分主張為可採，不應准許
      。
（五）上訴人請求減少之收入損失合計為39萬元，有無理由？
  １、上訴人主張因本件車禍受傷，自發生車禍日94年8月8日起
      算，至95年7月8日上訴人拔出鋼出院，醫院囑咐最少再休
      養8週，即至95年9月8日止，共計13個月，無法工作，受
      有減少工作收入之損失等情，此有上訴人提出、被上訴人
      未予爭執之診斷證明書二紙附卷為憑；並經澄清綜合醫院
      中港分院以96年2月9日澄高字第962114號函覆原審稱：「
      …患者接受尺骨鋼釘拔除手術（94年12月）、股骨鋼釘拔
      除手術（95年7月），顯示一年後骨已完全癒合，…建護
      保護三個月，故一年三個月後應可恢復正常工作」等語（
      見原審卷第84頁）；本院審酌上訴人因本件車禍受有上揭
      傷勢，出院後並持續門診追蹤及拔除鋼釘治療，在短時間
      恐無法工作 (尤其是從事勞力型工作者為然)，因認上訴
      人請求被上訴人賠償13個月之減損勞動能力之損失，尚無
      不合。
  ２、上訴人主張其受傷前受僱於胞姐曾麗華，每月薪資收入為
      三萬元乙節，固據提出三豐五金行（上訴人胞姐曾麗華經
      營）94年5月份薪資袋及曾麗華出具之切結書影本各一件
      為證；惟經被上訴人否認在卷。上訴人復自陳無法提出相
      關之所得扣繳憑單，且經原審依職權調閱稅務電子閘門財
      產所得調件明細表，並函請財政部台灣省中區國稅局雲林
      縣分局檢送上訴人92年至94年間個人綜合所得稅申報及核
      定資料顯示，上訴人自92年起至94年止，未見申報自三豐
      五金行受領薪資所得之資料；且94年更自台北縣樹林市○
      ○街二０二號宗成工業社受有薪資所得19萬2千元，則上
      訴人請求依每月3萬元計算，難認有據，自應以勞工每月
      基本薪資15﹐840元計算，始屬公允。從而上訴人請求被
      上訴人賠償自94年8月8日起算，至95年9月8日止，共計13
      個月減少之工作收入，計205,920元（計算式：15,840 ×
      13＝205,920），應屬合理，逾此範圍之金額不應准許。
（六）上訴人請求精神慰藉金60萬元，有無過高？
      按不法侵害他人之身體、健康、名譽、自由、信用、隱私
      、貞操，或不法侵害其他人格法益而情節重大者，被害人
      雖非財產上之損害，亦得請求賠償相當之金額；民法第19
      5條第1項定有明文。本件上訴人因本件車禍而受有前述傷
      害，所受精神及身體上之痛苦，不可言喻，故上訴人請求
      被上訴人賠償非財產上之損害，自屬有據。查本件上訴人
      係高農畢業，車禍後無業，有一棟房屋、二筆建地、投資
      一筆、汽車一部，尚須扶養三名子女；被上訴人甲○○係
      國小畢業，受僱於被上訴人彰城公司，月薪三萬元左右，
      有田地一筆，尚須扶養二名子女；被上訴人彰城公司登記
      資本額為一千萬元，營業項目廢料回收，營業額每月約三
      百多萬元等情，業經兩造陳明在卷，並有稅務電子閘門財
      產所得調件明細表附卷可憑，本院斟酌兩造之身分地位、
      教育程度、經濟能力、被上訴人加害情形及上訴人精神所
      受痛苦程度等一切情形，認上訴人請求精神慰藉金60萬元
      尚屬過高，應予酌減為40萬元始為公允。是上訴人超過此
      金額部分之請求，不應准許。
（七）綜上，上訴人得請求被上訴人賠償之金額為車損費用20,0
      00元、醫療費用36,921元、收入損失205,920元及精神慰
      撫金400,000元，以上合計為662,841元。
（八）次按損害之發生或擴大，被害人與有過失者，法院得減輕
      賠償金額或免除之，為民法第二百十七條第一項明文規定
      ，此即過失相抵之法則。次按過失相抵之責任減輕或免除
      ，非為抗辯，而為請求權一部或全部之消滅，故過失相抵
      之要件具備時，法院得不待當事人之主張，逕以職權減輕
      賠償金額或免除之。查本件事故之發生，上訴人應負十分
      之四之過失責任，被上訴人甲○○應負十分之六之過失責
      任，已如上述。經計算結果，被上訴人應連帶賠償上訴人
      397,705元（元以下四捨五入）。上訴人應賠償被上訴人
      彰城公司之車輛損失為2,396元。
（九）復按二人互負債務，而其給付種類相同，並均屆清償期者
      ，各得以其債務，與他方之債務，互為抵銷。民法第334
      條第1項本文定有明文。查兩造因本件車禍所受損害，上
      訴人對被上訴人二人及被上訴人彰城公司對上訴人（及被
      上訴人甲○○）互負損害賠償債務，彼等給付種類均屬金
      錢給付，且因互為起訴請求或行使抵銷權之表示而均屆清
      償期，被上訴人彰城公司主張其以所有車號ＴＡ─６９８
      號大貨車因本件車禍所減少之價額2,396元，與上訴人所
      受損害247,705元抵銷後，被上訴人應連帶賠償上訴人之
      金額為395,309元（計算式：397,705－2,396＝395,309）
      。
（十）綜上所述，上訴人依據侵權行為損害賠償之法律關係，請
      求被上訴人連帶賠償395,309元及起訴狀繕本送達翌日即
      95年12月9日起至清償日止，按年息5％計算之法定遲延利
      息，洵屬正當，應予准許。除原審判命被上訴人應連帶給
      付上訴人245,309元及自95年12月9日起至清償日止，按年
      利率百分之5計算之利息外；被上訴人應再連帶給付上訴
      人150,000元及自95年12月9日起至清償日止，按年利率百
      分之5計算之利息。上訴人逾上開部分之請求，為無理由
      ，應予駁回；其假執行之聲請亦失所附麗，應併予駁回。
      原審就上開應准許部分，為上訴敗訴之判決，尚有未洽，
      上訴意旨求予廢棄改判，為有理由，爰由本院予以廢棄改
      判如主文第二項所示。惟此部分所命給付之金額未逾新台
      幣150萬元，本院判決後，兩造均不得上訴而告確定，無
      宣告假執行之必要。至於上訴人之請求不應准許部分，原
      判決為上訴人敗訴之判決，並駁回其假執行之聲請，經核
      於法並無不合，上訴意旨求予廢棄改判，為無理由，應駁
      回其上訴。
八、本件事證已臻明確，兩造所為之其他主張或所提之證據，均
    已無礙於本院前揭審認，故不再逐一論述，併予敘明。
七、據上論結，本件上訴為一部有理由，一部無理由，依民事訴
    訟法第450條、第449條第1項、第79條、第85條第2項，判決
    如主文。
中　　華　　民　　國　　96　　年　　12　　月　　4 　　日
                  民事第二庭    審判長法　官  邱森樟
                                      法　官  蔡秉宸
                                      法　官  翁芳靜
以上正本係照原本作成。
不得上訴。
                                      書記官  許美惠
中　　華　　民　　國　　96　　年　　12　　月　　4 　　日
                                                      Ｍ
